【裁判字號】    89,抗更(一),2
【裁判日期】    890614
【裁判案由】    請求返還無權占有土地
【裁判全文】
臺灣高等法院花蓮分院民事判決  八十九年度抗更(一)字第二號
      再審原告  劉阿海
                卓尚義
      再審被告  劉再發
                劉再成
右當事人間請求返還無權占有土地事件，再審原告對於中華民國八十六年十月十六日
最高法院八十六年度台上字第三一五六號確定裁定及中華民國八十六年三月三日本院
八十五年度上字第八八號確定判決，提起再審之訴，經裁定後，由最高法院發回更審
，本院更為判決如左：
      主    文
再審之訴駁回。
再審訴訟費用由再審原告劉阿海負擔貳拾肆分之貳拾；再審原告卓尚義負擔貳拾肆
分之壹。
      理    由
一本件再審原告主張：再審原告發現(一)劉來好於八十四年九月二十三日所出具之「證
  明書」；(二)劉天賜等人於八十七年十一月十一日製作的「證明書」；(三)花蓮縣政府
  八十七年七月三日府地權字第七六三四六號函；(四)花蓮縣議會八十八年十月十二
  日會議字第三一一七號函等證物，可以證明原確定判決認事用法顯有違誤，是依
  民事訴訟法第四百九十六條第一項第十三款之規定，提起本件再審之訴。
二按民事訴訟法第四百九十六條第一項第十三款前段所規定「當事人發見未經斟酌之
  證物或得使用該證物者」係指前事實審言詞辯論終結前已存在之證物，因當事人不
  知有此，致未斟酌，現始知之；或雖知有此而不能使用，現始得使用者而言，若在
  前訴訟程序事實審言詞辯論終結前尚未存在之證物，本無所謂發現，自不得以之為
  再審理由（最高法院二十九年上字第一００五號及三十二年上字第一二四七號判例
  參照）。
三查前揭(一)所示之證明書已經再審原告於前訴訟程序中提出，且經斟酌之證物；前揭
  (二)、(三)、(四)所示之證明書及花蓮縣政府、花蓮縣議會公函，均係於判決確定後始行
  製作。依前揭二之說明，均非屬民事訴訟法第四百九十六條第一項第十三款前段所
  指之證物。
四綜上所述，本件再審之訴顯無再審理由，爰不經言詞辯論以判決駁回之。
據上論結，本件再審之訴為顯無理由，依民事訴訟法第五百零二條第二項、第七十八
條、第八十五條第一項但書，判決如主文。
中      華      民      國    八十九    年      六      月     十四     日
                                      審判長法官  謝  志  揚
                                            法官  闕  銘  富
                                            法官  何  方  興
右為正本係照原本作成。
如不服本判決，應於判決送達後二十日內向本院提出上訴狀，其未表明上訴理由者，
應於提出上訴狀後二十日內向本院補提理由狀(均須按他造當事人之人數附繕本)。
上訴時應提出委任律師或具有律師資格之人之委任狀；委任有律師資格者，另應附具
律師及格證書及釋明委任人與受任人有民事訴訟法第四百六十六條之一第一項但書或
第二項( 詳附註 )所定關係之釋明文書影本。
                                      法院書記官  劉  妙  娘
中      華      民      國    八十九    年      六      月     十四     日


司法院資訊處製作；財團法人民間司法改革基金會備份。
